臺北高等行政法院判決
                                       100年度訴字第88號
                                     100年6月9日辯論終結
原      告　郭溫丁
訴訟代理人　王正志　律師
被      告　行政院國軍退除役官兵輔導委員會臺北市榮民服務
　　　　　　處
代　表　人　李潤民（處長）住同上
訴訟代理人　顏居珍
          　王金燦
上列當事人間榮民就養事件，原告不服行政院國軍退除役官兵輔
導委員會中華民國99年8 月25日輔法字第0990000486號訴願決定
，提起行政訴訟，本院判決如下：
    主  文
原告之訴駁回。
訴訟費用由原告負擔。
　　事實及理由
一、事實概要：
    原告原係行政院國軍退除役官兵輔導委員會（下稱退輔會）
    核定安置就養之退除役官兵，嗣被告查得原告於民國（下同
    ）97年3 月25日出境，戶政機關並於99年4 月23日為戶籍遷
    出登記，有國軍退除役官兵就養安置辦法（下稱就養安置辦
    法）第6 條第1 款規定不予全部供給制安置就養之情形。被
    告為保障原告權益，就戶籍經戶政機關為遷出登記後再辦理
    遷入登記者，是否不予停止就養一節，以99年5 月28日北市
    榮服字第0990006721號函請退輔會釋明，經該會以99年6 月
    2 日輔貳字第0990010656號書函復略以，依現行就養安置辦
    法規定，戶籍經遷出登記者須停止就養，惟因不可歸責於當
    事人之因素者，俟戶政機關審查撤銷該戶籍遷出登記後，再
    檢附證明資料由被告撤銷停止就養處分。被告遂以99年6 月
    4 日北市榮服字第0990007109號函核定原告自99年5 月1 日
    起停止就養。原告不服，經提起訴願遭駁回，遂提起本件行
    政訴訟。
二、本件原告主張：
    被告未斟酌原告是否有不可歸責之事由，即逕為停止就養，
    實難令人甘服。原告提出上海華順醫院出具緊急處理急診之
    證明，已足證原處分有誤，被告應依職權撤銷原處分為是。
    本件原處分既應撤銷，則已無須關注戶籍是否有遷出之事實
    ，被告應重為准予就養，並補發就養金。縱然被告堅持須先
    撤銷戶籍遷出登記，其亦應本於服務宗旨，主動派員陪同原
    告至戶政機關完成登記。被告應反省其有無違背憲法及法律
    保障人民權利之意旨，且其命令是否牴觸法律等情。而聲明
    求為判決撤銷訴願決定及原處分，並請求被告給付未給付之
    就養金，同時辦妥就養金之給付手續。
三、被告則以：
    原告迄未提出戶政機關撤銷戶籍遷出登記之證明資料，被告
    無從撤銷原處分，且原處分係依據臺北市文山區戶政事務所
    之戶籍遷出登記，事實認定並無錯誤，所適用法規之適法性
    亦無不當。被告並曾分別於98年10月9日、99年3月25日及99
    年4 月9 日多次以電話請原告出境後2 年內儘快返台，以免
    戶籍被戶政機關遷出導致停止就養。嗣原告於99年5 月1 日
    起被停止就養，被告仍於99年7 月7 日請原告重新提出就養
    申請，無違反被告服務宗旨之情形等語，資為抗辯。並聲明
    求為判決駁回原告之訴。
四、兩造之爭點：被告以原告之戶籍經臺北市文山區戶政事務所
    遷出登記為由，核定自99年5 月1 日起停止就養，是否合法
    ？
五、本院之判斷：
　(一)按「本辦法依國軍退除役官兵輔導條例（以下簡稱本條例）
    第16條、第17條及第33條規定訂定之。」「第4 條第1 項第
    3 款、第4 款所定退除役官兵申請安置就養，具有下列情形
    之一者，不予全部供給制安置就養：一、在臺灣地區無戶籍
    或經戶政機關依戶籍法規定為遷出登記。……」「經核定全
    部供給制安置就養之退除役官兵，有下列情形之一，經查證
    屬實者，應停止安置就養：……二、有第5 條或第6 條所定
    不予安置就養之情形。」「經核定全部供給制安置就養之退
    除役官兵有前條第1 項所定應停止安置就養之情形者，由榮
    服處或榮家自查證屬實之次月1 日起停發就養給付；溢領之
    就養給付應予返還。但有下列情形之一者，自事實發生之次
    月1 日起停發就養給付；溢領之就養給付應予返還：……二
    、在臺灣地區無戶籍或經戶政機關依戶籍法規定為遷出登記
    。」就養安置辦法第1 條、第6 條第1 款、第13條第1 項第
    2 款、第14條第1 項分別定有明文。次按「戶籍登記，由直
    轄市、縣（市）主管機關於其轄區內分設戶政事務所辦理。
    」「出境2 年以上，應為遷出登記。但有下列情形之一者，
    不適用之：一、因公派駐境外之人員及其眷屬。二、隨我國
    籍遠洋漁船出海作業。」戶籍法第5 條、第16條第3 項亦有
    明文規定。
　(二)經查，原告係經退輔會核定就養安置之退除役官兵，其於97
    年3月25日出境，達2年以上，臺北市文山區戶政事務所遂於
    99年4 月23日將原告自設籍所在逕為戶籍遷出登記，嗣原告
    於99年5 月24日入境，於同年月25日辦理遷入登記之事實，
    有退輔會99年5 月12日輔貳字第0990009139號書函所附就養
    榮民經戶政機關登記「戶籍遷出」「亡故」名冊、臺北市文
    山區戶政事務所99年5 月24日北市文戶資字第09930545600
    號函附台北市榮民服務處查詢榮民戶籍異動原因名冊影本、
    原告戶籍謄本在卷可稽( 見原處分卷第7 、14、45頁) ，自
    堪信為真實。是被告以原告自99年4 月23日起，已經臺北市
    文山區戶政事務所依戶籍法規定為遷出登記，符合前揭就安
    置辦法第6 條第1 款規定，不予全部供給制安置就養之情形
    ，應依同辦法第13條第1 項第2 款規定，予以停止安置就養
    ，並適用同辦法第14條第1 項第2 款規定，核定原告溯自99
    年5 月1 日起停發就養給付，於法並無不合。
  (三)原告雖主張其因病延誤返臺報到日期，應屬不可歸責原告之
    情形，且原告亦於99年5 月25日遷入戶籍，原處分應予撤銷
    云云。惟查，依原告提出之上海華順醫院之就診病史卡記載
    ，原告固於97年4 月8 日至同年5 月5 日住院治療( 見本院
    卷第11頁) ，然自原告出院之日至原告出境滿2 年之99年3
    月25日尚有1 年10月有餘，以目前兩岸交通便捷之情況，原
    告據以主張因病延誤返臺報到日期，尚非可採；且戶籍登記
    事項係屬戶政機關權責，非被告所得逕予審認，原告戶籍既
    經戶政機關依戶籍法規定為遷出登記，依首揭規定被告即應
    予原告停止安置就養，縱原告事後再為遷入登記，仍無礙戶
    政機關已為遷出登記事實之認定，原告雖於事後再辦理戶籍
    遷入登記，亦難謂視同已撤銷其戶籍遷出登記，原告主張被
    告應於其99年5 月25日辦理遷入戶籍後，撤銷原處分，於法
    亦屬無據。
六、綜上所述，原告所訴均委無足採，被告以原告經戶政機關將
    其戶籍遷出登記，核定自99年5月1日起停止就養，於法並無
    違誤，訴願決定予以維持，核無不合。原告仍執前詞，訴請
    撤銷，並請求被告給付未給付之就養金，同時辦妥就養金之
    給付手續，均為無理由，應予駁回。
七、據上論結，本件原告之訴為無理由，依行政訴訟法第98條第
    1項前段，判決如主文。
中　　華　　民　　國　　100　 年　　6　　 月　　29　　日
　        　　　　　臺北高等行政法院第二庭
                              審判長法  官　徐瑞晃
                                    法  官　蔡紹良
                                    法  官　陳姿岑
上為正本係照原本作成。
如不服本判決，應於送達後20日內，向本院提出上訴狀並表明上
訴理由，如於本判決宣示後送達前提起上訴者，應於判決送達後
20日內補提上訴理由書（須按他造人數附繕本）。
中　　華　　民　　國　　100　 年　　6　　 月　　29　　日
          　　　　　　      　　　  書記官  李依穎